【裁判字號】    89,交易,393
【裁判日期】    891019
【裁判案由】    過失傷害
【裁判全文】
臺灣板橋地方法院刑事判決                        八十九年度交易字第三九三號
    公  訴  人  臺灣板橋地方法院檢察署檢察官
    被      告  乙○○
右列被告因過失傷害案件，經檢察官提起公訴（八十九年度偵字第六九八八號），本
院判決如左：
    主  文
乙○○從事業務之人，因業務上之過失傷害人，處有期徒刑肆月，如易科罰金以佰
元折算壹日。
    事  實
一、乙○○係臺灣後龍企業有限公司之貨車司機，為從事駕駛業務之人，於民國八十
    八年十二月二十二日下午一時許，駕駛牌照ＬＭ─八○三○號小貨車（以下簡稱
    為「賴車」）沿臺北縣三峽鎮○○路往和平街方向行駛，途經文化路四十二號前
    ，本應注意車前狀況，隨時採取必要之安全措施，而當時為晴天、有自然光線之
    下午，該路段視距良好，為乾燥、平坦、無缺陷、無障礙物之柏油路面，其意識
    清楚，所駕車輛機件正常，並無不能注意之情事，竟疏未注意採取必要措施即貼
    近路中之雙黃實線貿然前駛，適有行人甲○○於無不能注意情況下，亦疏未注意
    道中劃有雙黃實線為禁止跨越之路段，即分牽其子陳新傑（民國八十一年五月十
    四日生）及陳敦豪於左右手自賴車左前方之文化路三十五號朝其右前方之文化路
    四十二號穿越馬路，迨見賴車接近迅挽陳敦豪退立於雙黃實線旁等待，使不及退
    去之陳新傑在雙黃實線上遭賴車左前輪輾過，為此受有右腿脛骨開放性骨折、右
    小腿脫裂傷併皮膚缺損等傷害。
二、案經陳新傑之母甲○○訴請臺灣板橋地方法院檢察署檢察官偵查起訴。
    理  由
一、被告乙○○係後龍公司之貨車司機，於右揭時、地駕駛賴車輾傷原立於甲○○左
    側之陳新傑等情為其所自承，核與告訴人甲○○指訴之情節及證人陳新傑所述其
    被害之經過相符，並有道路交通事故調查報告表一紙、診斷證明書三紙及照片十
    一幀可稽。被告雖矢口否認有何過失，辯稱伊駕賴車途經肇事地點前一段之文化
    路彎道時，見甲○○僅右手牽陳新豪佇立於雙黃線旁，乃以時速約十五至二十公
    里之低速小心通過，嗣係陳新傑突由甲○○左側衝出、往前滑倒於車前約一、二
    公尺處，始煞避不及輾到其右小腿，實已盡必要之注意，依信賴原則應屬不罰云
    云。惟查，告訴人始終主張伊分牽其子陳新傑及陳敦豪於左右手自文化路三十五
    號朝對面之四十二號穿越馬路，因見賴車接近乃挽二子後退一步等待，不知陳新
    傑為何會遭賴車輾到，陳新傑亦證稱伊被輾傷前非突然衝出跌倒；而較接近賴車
    之甲○○及陳敦豪未先被撞，乃如後述係因「媽媽看見車子過來，她有退一小步
    」之故，無從據以推論陳新傑被害之原委，況案發時陳新傑若先已衝出、由後往
    前滑倒，通常為此擦挫之小腿後側、手肘、臀部等處如被告於本院八十九年十月
    十九日訊問時所供及卷附診斷證明書之記載何以均未併受傷，且原立於雙黃線上
    等待之甲○○見賴車接近既挽拉陳敦豪退後一步，衡情當無任令幼子獨自衝出之
    理，陳新傑於被告供稱無坑洞、沙磧、油漬、果皮或其他易使人滑倒物品之肇事
    處亦無自行滑倒之可能，參以陳新傑受傷後被拖出賴車輪下所流血跡遺留於賴車
    行向之雙黃線左側旁，其右小腿被輾後皮膚缺損處下緣依照片所示距足底至少約
    離十餘公分，以此推算賴車左輪輾壓陳新傑腿部時之撞及地點應如經被告簽名之
    現場草圖所繪係在雙黃線上（見警訊卷第八頁），對照被告供稱：「我於上記發
    生時、地ＬＭ─八○三○號車由北往南方向行駛文化路至四十二號前時，我看見
    有名女子（甲○○）右手拉著一名小孩站在路中雙黃線上等我車通過」、「（過
    案發地彎道時走何車道？）我是靠中線行駛，：：我撞到馬上停車，我未煞車，
    我停車下來時小孩已被車子輾過，（距離多遠才看見被害人母子？）我剛轉彎過
    來，就看到一個女子右手邊牽一個小孩，當時她們距離我十公尺左右，我看到她
    們時她們正要走向中線。（車子接近她們時她們有停下來？）有的，她們在中線
    上等，我接近她們時只看一個小孩。：：：小孩被我撞到已倒在地上，小孩不是
    前進當中。：：（被撞地點是雙黃線嗎？）是的，：：我沒有看見有人推倒小孩
    。：：我是在行進中壓到小孩子，：：（媽媽是不是嚇了一跳才把右邊小孩往後
    拉？）媽媽看見車子過來，她有退一小步，媽媽本來要過馬路，看到我車才沒過
    去，再稍微往後站。」、「當時我看見小孩時，我車子離小孩子將要過來雙黃線
    交叉點還很遠，是不到二台車的距離。：：我那台貨車長度大約二公尺多一點。
    ：：我在警訊現場圖有畫一個圈的位置才是撞擊點。（警訊卷第八頁的現場圖是
    何時畫的？提示）是警察畫完之後我看了沒問題才簽名的。」（見警訊卷第二頁
    及本院八十九年九月四日、同年十月五日訊問筆錄），可見陳新傑乃因不及退去
    、獨立於雙黃線上被撞，此前並未衝出或滑倒，被告於轉彎處已見甲○○母子正
    穿越馬路，竟仍貼近雙黃線行駛，是其疏於注意車前狀況，復未採取適當之避煞
    措施，與告訴人疏於注意在劃有雙黃實線之禁止穿越路段攜子穿越馬路，同為本
    件車禍之發生原因。
二、按雙黃實線設於路段中，用以分隔對向車道，並雙向禁止超車、跨越或迴轉；駕
    駛人駕駛汽車應注意車前狀況，隨時採取必要之安全措施；行人在禁止穿越之路
    段不得穿越道路，道路交通標誌標線號誌設置規則第一百四十九條第一項第八款
    、道路交通安全規則第九十四條第三項、第一百三十四條第二款分別定有明文，
    被告駕駛汽車及告訴人攜子步行自應分別注意遵守前揭規定，而事故發生時為晴
    天、有自然光線之下午，該路段視距良好，為乾燥、平坦、無缺陷、無障礙物之
    柏油路面，為道路交通事故調查報告表所明載，被告供稱其意識清楚，所駕車輛
    機件正常，告訴人亦未供表示渠當時有何不適，即皆無不能注意之情事，被告竟
    疏於注意車前狀況，復未採取適當之避煞措施，即貼近雙黃線貿然前行，與告訴
    人攜子在禁止穿越路段橫越馬路肇事，就本件事故之發生均有過失，且被告所為
    與陳新傑被撞受傷間有相當之因果關係，自應負過失罪責。是本件事證已臻明確
    ，被告之犯行堪以認定，其過失罪責既不因告訴人同有過失而解免，且未遵守應
    注意車前狀況之交通安全法規以防止危險發生，尚難謂已盡相當之注意義務，自
    無主張信賴原則以免除過失責任之餘地（最高法院八十四年度臺上字第五三六○
    號判例意旨參照），仍應依法論科。
三、核被告所為係犯刑法第二百八十四條第二項前段之業務過失傷害罪，而本件車禍
    發生後係由陳孟霖於八十九年十二月二十二日十四時十五分許打電話向臺北縣警
    察局勤務指揮中心報案，其報案內容僅稱其家人（按即陳新傑）在三峽鎮○○路
    四十二號前發生車禍，現人在三峽恩主公醫院，請派警前往處理，未提及肇事人
    姓名，有臺北縣警察局八十九年九月七日北警勤字第六二三七四號函及所附受
    理各類案件紀錄單可稽，被告亦供稱：「我用車子把小孩送到醫院，我沒有等警
    察來就移動車子，：：林女士先到警局去做筆錄，警察另約我去做筆錄，我去警
    局警察就知道我名字，我之前已先把姓名、地址、電話留給告訴人。：：我到醫
    院請警衛報案時我未向他告知我姓名」（見本院八十九年九月四日訊問筆錄），
    可見被告縱曾託由醫院警衛報警，亦未道出其姓名，其過失傷害犯行嗣經甲○○
    提出告訴，已為有偵查犯罪職權之機關或公務員發覺，即與刑法第六十二條前段
    所定自首之構成要件不合。又被告無犯罪前科，有臺灣高等法院被告全國前案紀
    錄表及臺灣高等法院檢察署刑案紀錄簡覆表可佐，其於審理中僅表示願賠四、五
    十萬元，自承迄未與告訴人和解或為給付；爰審酌被告之品性、過失情節及其坦
    承肇事，惟否認疏失，復未賠償被害人，尚乏悛悔實據之犯後態度等一切情狀，
    量處如主文所示之刑，並諭知易科罰金之折算標準，資以懲儆。
據上論斷，應依刑事訴訟法第二百九十九條第一項前段、刑法第二百八十四條第二項
前段、第四十一條，罰金罰鍰提高標準條例第一條前段、第二條，判決如主文。
本案經檢察官楊四猛到庭執行職務，判決如主文。
中      華      民      國    八十九    年      十      月     十九     日
                                      臺灣板橋地方法院刑事第五庭
                                          法  官   周建興
右正本證明與原本無異。
如不服本判決，應於判決送達後十日內，向本院提出上訴狀。
                                          書記官   許清秋
中      華      民      國    八十九    年      十      月     二十四   日
刑法第二百八十四條
因過失傷害人者，處六月以下有期徒刑、拘役或五百元以下罰金。致重傷者，處一年
以下有期徒刑、拘役或五百元下罰金。
從事業務之人，因業務上之過失傷害人者，處一年以下有期徒刑、拘役或一千元以下
罰金。致重傷者，處三年以下有期徒刑、拘役或二千元以下罰金。


司法院資訊處製作；財團法人民間司法改革基金會備份。
